【裁判字號】    98,易,2462
【裁判日期】    981230
【裁判案由】    傷害等
【裁判全文】
臺灣板橋地方法院刑事判決              98年度易字第2462號
公  訴  人  臺灣板橋地方法院檢察署檢察官
被      告  丁○○
上列被告因傷害等案件，經檢察官提起公訴（98年度偵字第1962
3 號），本院判決如下：
    主  文
丁○○被訴恐嚇危害安全部分無罪；被訴傷害部分公訴不受理。
    理  由
壹、公訴意旨略以：
一、被告丁○○前向乙○○承租臺北縣中和市○○路○ 段200 號
    一址充作檳榔攤使用（下稱本案檳榔攤），嗣雙方於民國98
    年7 月14日15時許，在本案檳榔攤談判租約履行之相關糾紛
    ，因被告不滿乙○○之前妻即告訴人丙○○於過程中插話，
    竟與姓名、年籍不詳之成年男子，基於傷害之犯意聯絡，於
    上址與丙○○強力拉扯，導致丙○○受有頭部、頸部及後背
    部多處鈍挫傷及皮下血腫等傷害，並向丙○○恐嚇稱：「如
    果你報警，要讓你全家死光光！」，以此加害生命之事，恐
    嚇丙○○，使其心生畏懼，致生危害於其安全。
二、因認被告丁○○涉犯刑法第305 條之恐嚇危害安全罪嫌及同
    法第277 條第1 項之傷害罪嫌。
貳、無罪部分
一、按犯罪事實應依證據認定之，無證據不得認定其犯罪事實；
    不能證明被告犯罪者，應諭知無罪之判決，刑事訴訟法第15
    4 條第2 項、第301 條第1 項分別定有明文。次按事實之認
    定，應憑證據，如未能發現相當證據，或證據不足以證明，
    自不能以推測或擬制之方法，為裁判基礎；且認定犯罪事實
    ，所憑之證據，無論直接或間接證據，其為訴訟上之證明，
    須於通常一般之人均不致有所懷疑，而得確信其為真實之程
    度者，始得據之為有罪之認定，倘其證明尚未達到此一程度
    ，而有合理性懷疑之存在時，即無從為有罪之認定，分別有
    最高法院40年台上字第86號、76年台上字第4986號判例可資
    參酌。再告訴人之告訴，本以使被告受刑事訴追為目的，故
    其陳述是否與事實相符，自應調查其他證據，以資審認，苟
    其所為攻擊之詞，尚有瑕疵，則在此瑕疵未予究明以前，即
    不能遽採為斷罪之基礎（最高法院69年度台上字第1531號判
    決意旨參照）。
二、公訴人認被告丁○○涉犯前揭恐嚇危害安全罪嫌，主要係以
    被告本身之供述、證人即告訴人丙○○之證述、證人乙○○
    之證述、租賃契約書、本案檳榔攤頂讓書等為其論據。訊據
    被告固仍坦承：伊先前向乙○○承租本案檳榔攤使用，雙方
    於98年7 月14日15時許，在本案檳榔攤談判租約履行之糾紛
    ，丙○○於談判過程中有插話，伊曾與丙○○發生口角等情
    ，惟堅決否認有何恐嚇危害安全之犯行，辯稱：當時丙○○
    說要報警，伊只有說那妳就去報警，看警察來怎麼講，後來
    警察就來了，且伊係跟乙○○有糾紛，沒必要恐嚇丙○○等
    語。經查：
（一）告訴人丙○○於98年7 月14日警詢時，證稱：我和乙○○
      在那邊等，後來被告就帶人過來，講話很衝，又打人，並
      說：妳有膽別走，我會帶人來！之後他的朋友便攻擊我！
      被告是說房東要收房子回去，叫我要賠償他的損失，不然
      大家就走著瞧，妳有膽別走，我會帶人來，說要給我好看
      ，讓我心生恐懼云云；嗣於檢察官訊問時，證稱：「（問
      ：被告怎麼恐嚇妳的？）叫我要賠他錢，要不然若妳還報
      警的話要讓我全家死光光、會帶人來給我好看。」、「被
      告的朋友綽號叫做耀華，說耀華是土城的角頭。」云云；
      而於本院審理時，證稱：被告來說要乙○○還他租金，本
      來不關我的事，只因為我講話大聲點，被告就說：「妳講
      話再大聲的話，就叫兄弟過來」，被告又說：「妳再大聲
      一點，我就連妳一起殺光光」，我說又沒有多少錢，何必
      這樣，後來有衝突，是因為他叫我不要再講了，我又講，
      所以被告就開始正面跟我拉扯，被告有打我巴掌，然後我
      就說我要報警，他說：「妳報看看，妳報警就慘了」，但
      我還是報警了。被告說要讓我全家死光光，是在要我賠錢
      的時候，還有我要報警的時候都有講云云。觀諸丙○○前
      揭證詞內容，可知其最初於警詢時，並未指訴被告曾針對
      其報警舉止為何恐嚇言語，亦未敘及被告當日有說：「要
      讓你全家死光光！」之語，係至檢察官訊問時，始補稱：
      被告說報警的話要讓其全家死光光等情，而丙○○於本院
      審理時，復證稱過程中除因講話大聲即遭被告恐嚇外，被
      告並先後於求償及報警時，均恐嚇稱要讓其全家死光光等
      情，顯已大幅擴張變更原先警詢時所證述之情節，可見丙○○就被告對其為恐嚇之原因、言語等情，前後所述已有
      不一而難以盡信。又證人乙○○於本院審理時，證稱：被
      告等人沒有要丙○○賠錢給他們，是要我賠給他們等語明
      確（見本院卷第79頁背面），觀諸卷內租賃契約書、檳榔
      攤頂讓書均係由乙○○出面與被告簽立（見臺灣板橋地方
      法院檢察署98年度偵字第19623 號卷，下稱偵卷，第21至
      24頁），丙○○並未具名參與其中，倘被告目的係欲解決
      本案檳榔攤租約糾紛，則乙○○與丙○○既同在本案檳榔
      攤現場，被告自無僅對丙○○為恐嚇言語，而全然無視乙○○本人在旁之理；再丙○○於本院審理時，尚自承於被
      告為各次恐嚇言語後，其仍繼續講話甚或報警前來處理，
      亦與一般人遭受恐嚇後心生畏懼之情狀迥異；另被告倘意
      欲夥同不明人士以暴力恐嚇方式追討債務，除其應無必要
      事先寄發簡訊予乙○○表明「再無回應，先告你詐欺，然
      後再處理」等將循法律途徑解決之旨外（見偵卷第27頁）
      ，被告亦無須自行出面解決，全權委託該不明人士到場處
      理即可，嗣待丙○○報警處理後，更無自願停留現場接受
      警員調查詢問之理，凡此均足認丙○○所證實有違常情，
      自難以其存有瑕疵之證詞，即遽入被告於罪。
（二）雖證人乙○○於警詢時，證稱：丙○○認為無辜遭毆打所
      以打電話報警，被告及其友人見狀就以台語恐嚇說：「妳
      還報警，我就要讓妳全家死光…」云云；於檢察官訊問時
      ，證稱：「（問：被告或他朋友怎麼恐嚇丙○○的？）是
      被告說妳若沒有賠錢，要讓妳全家死光光。後來我前妻報
      警的時候，他也說妳還報警我要讓妳全家死光光等語。當
      場大家都很害怕。」云云；於本院審理時，證稱：當時有
      兩個人，另一個男子我不認識，也不知道他的綽號。被告
      對丙○○講三字經，還有「要讓妳全家死光光」，目的是
      要我還錢，是打丙○○時講的，他們看到丙○○報警時，
      被告說「妳還報警，給我試試看」云云。然查，除乙○○
      就被告究係何時對丙○○為恐嚇等節，本身所證已互有參
      差外，其就被告當場有無表明另一不明男子之綽號、身分
      ，及有無表示會帶人來給丙○○好看等情，亦與丙○○前
      揭所述不相符合。況乙○○於警詢時，尚證稱：被告及其
      朋友兩人同時徒手毆打丙○○的頭部、手臂及背部云云，
      並於本院審理時，補稱：被告用雙手握拳方式連續搥打丙○○的頭後方、背部，另一男子也是用右手握拳方式搥丙○○的頭部、背部、腰部，還有用腳踹丙○○的腰部云云
      ，惟依卷內醫療財團法人徐元智先生醫藥基金會亞東紀念
      醫院98年12月8 日亞歷字第0986410739號函附病歷資料顯
      示（見本院卷第36至41頁），丙○○於案發後即98年7 月
      14日17時許入院之際，僅主訴左手上臂擦傷、左膝擦傷等
      情，並無敘及尚受有頭部、背部之傷勢，且其所述前揭擦
      傷情狀，亦顯非案發當日遭被告等人徒手搥打所致，堪認
      丙○○所拍攝之手腳傷勢照片（見偵卷第25、26頁），及
      前往亞東紀念醫院驗傷取得診斷證明書等舉，實皆係欲用
      以誣指遭被告當日傷害所致者甚明。參諸乙○○與被告間
      原即因本案檳榔攤存有民事債務糾紛，而乙○○於本院審
      理時，猶無故隱瞞其於案發時仍與丙○○同居之事實（見
      本院卷第79頁、第82頁反面），是乙○○、丙○○彼此間
      實際上既具有親密關係，則渠等是否係為避免被告繼續追
      償款項，方共同無端指控被告涉罪，顯非無疑。從而，乙○○因同屬本案直接利害關係人，僅憑其證詞自無從補強
      佐證丙○○前揭所言確屬真實。
（三）另乙○○、丙○○於警詢及檢察官訊問時，均表示案發時
      有證人甲○○在場見聞被告恐嚇乙事云云，惟甲○○於檢
      察官訊問及本院審理時，皆已具結證稱：當時並未聽聞被
      告對丙○○為恐嚇等語明確，核乙○○案發前已向甲○○
      承租本案檳榔攤營業多年，其與甲○○間當較被告更為熟
      識，是甲○○應無甘冒涉犯偽證罪責風險，到庭特意偏袒
      、掩護被告犯行之必要，是尚難認乙○○、丙○○所述為
      可採。至甲○○於本院審理時，雖證稱案發當時有一不明
      男子在場對丙○○講有詐欺，且被告與丙○○至派出所製
      作筆錄時，另有不明男子多人至本案檳榔攤毆打乙○○頭
      部等情，然各該不明男子均未到案，且遍查卷內除乙○○
      、丙○○兩人之指訴外，亦無可認被告係與何不明男子一
      起至本案檳榔攤之積極證據，再乙○○事後遭其他不明男
      子毆打時，被告復已在派出所製作筆錄中，就此證人即警
      員鄭翔得、霍重霖於檢察官訊問時，一致證稱：現場沒聽
      到被告恐嚇話語，回警局也沒有等語在卷，而迄至本院審
      理時止，乙○○亦未就其本身傷勢對被告提出傷害告訴，
      尚難認乙○○事後受傷之情，與被告當日所為間具有何關
      聯性，自無法以此作為認定本案被告確有恐嚇危害安全犯
      行之依據。
三、綜上所述，本院認被告丁○○所辯非屬全然無稽，依卷內相
    關積極證據資料，尚無法使本院達到被告對告訴人丙○○為
    恐嚇危害安全犯行之確信。此外，復查無其他積極證據，足
    資證明被告涉有公訴人所指之上開犯行，本案就此部分既不
    能證明被告犯罪，自應依前開法條規定及判例意旨說明，諭
    知被告就被訴恐嚇危害安全罪嫌部分無罪之判決。
參、公訴不受理部分
一、按告訴乃論之罪，告訴人於第一審辯論終結前，得撤回其告
    訴；告訴乃論之罪，其告訴經撤回者，應諭知不受理之判決
    ，刑事訴訟法第238 條第1 項、第303 條第3 款分別定有明
    文。
二、查被告丁○○被訴上開傷害告訴人丙○○事實之部分，公訴
    意旨認被告涉犯刑法第277 條第1 項之傷害罪嫌，依同法第
    287 條前段之規定，須告訴乃論。茲丙○○已於98年12月15
    日本院審理期日時，當庭撤回對被告之傷害告訴，有本院當
    日審判筆錄1 份在卷可憑，是依前開說明，就本件被告被訴
    涉犯傷害罪嫌部分，自應諭知不受理之判決。
據上論斷，應依刑事訴訟法第284 條之1 、第301 條第1 項、第
303 條第3 款規定，判決如主文。
本案經檢察官馮君傑到庭執行職務。
中    華    民    國    98    年    12    月    30    日
                  刑事第十七庭  法  官  張 兆 光
上列正本證明與原本無異。
如不服本判決，應於判決送達後10日內敘明上訴理由，向本院提
出上訴狀 (應附繕本) ，上訴於臺灣高等法院。其未敘述上訴理
由者，應於上訴期間屆滿後20日內向本院補提理由書「切勿逕送
上級法院」。
                                書記官  曹 秋 冬
中    華    民    國    98    年    12    月    30    日


司法院資訊處製作；財團法人民間司法改革基金會備份。
